臺灣板橋地方法院民事判決　　　　　　　 100年度國字第14號
原　　　告　劉璟珍
訴訟代理人　黃振銘律師
複代理人　　張嘉明律師
被　　　告　交通部公路總局第一區養護工程處
法定代理人　莊明松
訴訟代理人　成介之律師
複代理人　　余振國律師
上列當事人間請求國家賠償事件，經本院於民國100年10月27日
言詞辯論終結，判決如下：
    主  文
原告之訴駁回。
訴訟費用由原告負擔。
    事實及理由
一、原告主張：
  １原告於民國99年5月3日17時10分騎乘機車，行經桃園縣龍
    潭鄉○○路○○段08331號燈桿前，因路邊未設置圍籬、安
    全護欄或路障，原告騎至該轉彎處，反應不及衝出路面掉落
    路邊超過5米山溝內，致受有頭部外傷併顱骨骨折、顱內出
    血、左顏骨開放性骨折等傷害。被告之公務員怠於職務設置
    護欄，就該公有公共設施設置亦有欠缺，與原告所受傷害間
    有相當因果關係，爰依國家賠償法第2條第2項後段及第3條
    第1項之規定，請求被告賠償。
  ２原告受有下列損害：
  (1)醫療及復健費用共計新台幣（下同）132889元，此有醫療費
    用收據及明細表共計7頁為證。
  (2)機車修理費用：共計25300元，見原證五。
  (3)增加生活上之需要：原告於車禍後，需專人協助生活上之活
    動二年，每日2000元，此部份增加之生活支出計146萬元。
  (4)慰撫金：原告遭撞傷後，傷勢極為嚴重，輾轉病榻復健漫長
    ，造成其生活及工作上諸多不便，迄今仍苦痛萬分，請求慰
    撫金100萬元。
  (5)以上共0000000元。
  ３原告於99年8月5日以書面向桃園縣龍潭鄉○○道路養護工程
    科請求損害賠償，其上級機關即被告於99年11月9日函覆稱
    其公共設施設置或管理並無不當而拒絕賠償，有拒絕賠償書
    可稽，爰提起本件訴訟。
  ４並聲明：被告應給付原告0000000元及自起訴狀繕本送達翌
    日起至清償日止，按週年利率百分之五計算之利息。
二、被告則以：
    依交通工程手冊第8.2.1「路側護欄設置準則」已明文規定
    ，以設計速率大於或等於每小時80公里為設置路側護欄之主
    要考量對象，本件事故路段設計速率為時速50公里，非屬上
    開手冊規範對象。又事故路段之填方高度為2.5公尺，填方
    斷面長度為3.5公尺，是填方坡度為1:7/5，非屬於圖8.2.1
    宜設置路欄之區塊。又依現場狀況，上開路段屬四級道路，
    依公路路線設計規範所定路肩寬應為1.5公尺，而實際路肩
    寬3 公尺，已超過公路路線設計規範所定1.5公尺之二倍，
    足供用路人為緊急之處置，一般用路人如能遵守規定行駛於
    車道上，實無駛出路面掉落山溝之可能。且上開道路係直的
    ，於過了上開路段後才是彎道，並非如原告所稱事故路段係
    彎道。被告順應龍潭鄉公所之意見，於事發後設置路側護欄
    ，但不能此遽認被告依法有設置護欄之必要，系爭路段未有
    類似事故發生，應係原告自己之行為所造成，是系爭路段未
    設護欄與本件事故之發生不具相當因果關係等語置辯。並聲
    明：原告之訴駁回。
三、依國家賠償法請求損害賠償時，應先以書面向賠償機關請求
    之；賠償機關拒絕賠償或自提出請求之日起逾三十日不開始
    協議，或自開始協議之日起逾六十日協議不成立時，請求權
    人得提起損害賠償之訴，國家賠償法第10條第1項及第11條
    第1項前段分別定有明文。本件原告於99年8月5日以書面向
    桃園縣龍潭鄉○○道路養護工程科請求損害賠償，該書面經
    轉被告，被告於99年11月9日函覆稱其公共設施設置或管理
    並無不當而拒絕賠償，有拒絕賠償理由書可稽，原告提起本
    件訴訟，自屬合法，合先敘明。
四、依交通部頒布交通工程手冊第八章交通安全防護設施8.2.1
    路側護欄設置準則「以設計速率大於或等於80公里／小時之
    道路為設置之主要考量對象，其他道路路側可視實際需要參
    考使用」，可知路側護欄之設置，主要係以速率大於或等於
    時速80公里之道路為設置之主要考量對象，其他道路路側則
    視實際需要。經查：系爭路段位於桃園縣龍潭鄉○○路○○
    段08331號燈桿前往關西方向，依桃園縣政府警察局龍潭分
    局繪製之道路交通事故現場圖及調查報告表（一）所示，該
    路段趨近直線略向右彎，並非彎道，時速限速50公里，往關
    西方向有內、外二車道，寬度各約3.6公尺，路面邊線外之
    路肩寬度有3.1公尺。依系爭路段限速時速50公里以觀，系
    爭路段非屬於依前揭設置準則必須設置護欄之路段。再依設
    置準則路堤填築之高度與坡度之比例，亦為決定是否需要設
    置路側護欄之因素，查系爭路段之填方高度為2.5公尺，填
    方斷面長度為3.5公尺，有被證5照片可稽，是填方坡度為
    1:7/5，非屬於圖8.2.1斜線宜設置路欄之區塊。又依現場狀
    況，上開路段趨近直線略向右彎，並非彎道，南下有內、外
    二車道，寬度各約3.6公尺，路面邊線外之路肩寬度有3.1公
    尺，因路肩並非供行駛之用，原告應在外側車道行駛，則自
    外側車道至山溝至少尚有3.1公尺以上之距離，原告如遵行
    在外側車道行駛，應無掉落山溝之可能，此從被證二號其他
    機車騎士騎經系爭路段外側車道之照片亦可證之。是系爭路
    段非屬路側護欄設置準則必須設置護欄之路段，而依現場狀
    況，亦查無有危險性存在，是被告機關未設置護欄，自難認
    為有原告所指公務員怠於職務，或就公有公共設施設置有欠
    缺之情形。
五、綜上所述，原告依國家賠償法第2條第2項後段、第3條第1項
    ，請求被告賠償0000000元及法定遲延利息，為無理由，應
    予駁回。
六、結論：原告之訴為無理由，依民事訴訟法第78條，判決如主
    文。
中    華    民    國   100    年    11    月    10    日
                  民事第三庭    法  官  陳映如
以上正本係照原本作成
如對本判決上訴，須於判決送達後20日內向本院提出上訴狀。如
委任律師提起上訴者，應一併繳納上訴審裁判費。
中    華    民    國   100    年    11    月    10    日
                            書記官  林勁丞